【裁判字號】    99,上易,499
【裁判日期】    990826
【裁判案由】    妨害自由
【裁判全文】
臺灣高等法院臺中分院刑事判決        99年度上易字第499號
上  訴  人  臺灣臺中地方法院檢察署檢察官
被      告  丙○○
上列上訴人因妨害自由案件，不服臺灣臺中地方法院99年度易字
第310號中華民國99年3月2日第一審判決（起訴案號：臺灣臺中
地方法院檢察署98年度偵字第19012號），提起上訴，本院判決
如下：
    主  文
上訴駁回。
    理  由
一、公訴意旨略以：被告丙○○與丁○○係夫妻，劉怡雯則為其
    女兒，與丙○○分別屬家庭暴力防治法第3 條第1 款、第 3
    款所定之家庭成員（但丙○○前於民國95年6月1日15時30分
    許，曾對乙○○實施不法侵害之行為，經乙○○向臺灣台中
    地方法院民事庭聲請核發保護令，經台灣台中地方法院於95
    年11月27日核發95年度家護字第1001號民事通常保護令，裁
    定丙○○不得對乙○○實施身體或精神上不法侵害之行為、
    不得直接或間接為騷擾行為，且該份通常保護令有效期間為
    自核發時起10個月）。於民國98年3月4日14時10分許，丙○○酒後前往丁○○、乙○○位在臺中市○○區○○路212 之
    5號住處騷擾，並基於恐嚇之犯意，對丁○○、乙○○恫稱
    ：「他媽的，為何妳們不去死一死、幹你娘、雞巴毛」等語
    ，並持鋤頭追打丁○○、乙○○，致2人因恐懼而到處躲避
    ，惟丙○○竟未停手，又對2人恫稱：「不能報案，如果報
    案，就要再回來將2人打到粗飽」等語，以此危害安全方式
    恐嚇丁○○、乙○○，使其等心生畏懼，致生危害於安全。
    因認被告丙○○涉犯刑法第305條之恐嚇危害安全罪嫌。
二、按犯罪事實應依證據認定之，無證據不得認定犯罪事實；又
    不能證明被告犯罪者，應諭知無罪之判決，刑事訴訟 法 第
    154 條第2 項、第301 條第1 項分別定有明文。次按告訴人
    之告訴，係以使被告受刑事訴追為目的，是其陳述是否與事
    實相符，仍應調查其他證據以資審認，最高法院著有52年台
    上字第1300號判例要旨可供參照。另事實之認定，應憑證據
    ，如未能發現相當證據，或證據不足以證明，自不能以推測
    或擬制之方法，以為裁判基礎；又所謂認定犯罪事實之證據
    ，係指足以認定被告確有犯罪行為之積極證據而言，而認定
    犯罪事實所憑之證據，雖不以直接證據為限，間接證據亦包
    括在內，然而無論直接或間接證據，其為訴訟上之證明，須
    於通常一般人均不致有所懷疑，而得確信其為真實之程度，
    始得據之為有罪之認定，倘其證明尚未達到此一程度，而有
    合理懷疑存在時，事實審復已就其心證上理由予以闡述，敘
    明其如何無從為有罪之確信，因而為無罪之判決，尚不得任
    意指為違法，亦有最高法院29年上字第3105號、40年台上字
    第86號、76年台上字第4986號判例要旨可供參酌。次按刑事
    訴訟法第161條已於91年2月8日修正公布，修正後同條第1項
    規定：檢察官就被告犯罪事實，應負舉證責任，並指出證明
    之方法。因此，檢察官對於起訴之犯罪事實，應負提出證據
    及說服之實質舉證責任。倘其所提出之證據，不足為被告有
    罪之積極證明，或其闡明之證明方法，無從說服法官以形成
    被告有罪之心證，基於無罪推定之原則，自應為被告無罪判
    決之諭知（最高法院92年台上字第128號判例亦同此意旨）
    。
三、公訴人認被告涉嫌前揭犯行，無非以(一)證人即告訴人丁○○
    、劉怡雯之證述及指述。(二)被告坦承有於案發時前往告訴人
    居住之光明路住處之事實。(三)臺灣臺中地方法院97年度易字
    第3685號、本院上易字第56號刑事判決書足證被告前曾有違
    反保護令之案件，經判處拘役確定之事實。(四)臺中市警察局
    第六分局處理家庭暴力與兒少保護案件調查紀錄通報表2紙
    、現場錄音帶2捲及譯文2份等，資為論據。惟訊據被告堅詞
    否認涉有上開犯行，辯稱：伊當天是拿扣繳憑單回去給伊兒
    子廖俊良，伊只待了幾分鐘，警察很快就來了，現場告訴人
    也有錄音錄影，不可能恐嚇告訴人母女等語。經查：
(一)證據能力之說明：
  (1)按被告以外之人於偵查中向檢察官所為陳述，除顯有不可信
    之情況者外，得為證據，刑事訴訟法第159條之1第2項定有
    明文。偵查中對被告以外之人所為之偵查筆錄，性質上係屬
    傳聞證據。惟現階段刑事訴訟法規定檢察官代表國家偵查犯
    罪、實施公訴，依法其有訊問被告之權，證人且須具結，而
    實務運作時，檢察官偵查中向被告以外之人所取得之陳述，
    原則上均能遵守法律規定，不致違法取供，其可信度極高，
    職是，被告以外之人前於偵查中已具結而為證述，除反對該
    項供述得具有證據能力之一方，已釋明「顯有不可信之情況
    」之理由外，不宜以該證人未能於審判中接受他造之反對詰
    問為由，即遽指該證人於偵查中之陳述不具證據能力。查本
    件證人乙○○、丁○○於檢察官偵查中所為之證述，性質上
    雖屬傳聞證據，惟係偵查中向檢察官所為之證述，並經具結
    ，且無顯有不可信之情況，衡諸上開規定，自具有證據能力
    。
  (2)按被告以外之人（包括證人、鑑定人、告訴人、被害人及共
    同被告等）於審判外之陳述雖不符刑事訴訟法第159條之1至
    之4等四條之規定，而經當事人於審判程序同意作為證據，
    法院審酌該言詞陳述或書面陳述作成時之情況，認為適當者
    ，亦得為證據；當事人、代理人或辯護人於法院調查證據時
    ，知有刑事訴訟法第159條第1項不得為證據之情形，而未於
    言詞辯論終結前聲明異議者，視為有前項之同意，同法第15
    9條之5定有明文。立法意旨在於傳聞證據未經當事人之反對
    詰問予以核實，原則上先予排除。惟若當事人已放棄反對詰
    問權，於審判程序中表明同意該等傳聞證據可作為證據；或
    於言詞辯論終結前未聲明異議，基於尊重當事人對傳聞證據
    之處分權，及證據資料愈豐富，愈有助於真實發見之理念，
    且強化言詞辯論主義，使訴訟程序得以順暢進行，上開傳聞
    證據亦均具有證據能力。
(二)經查，證人即告訴人丁○○於偵查中固證稱：98年3月4日下
    午2時許，丙○○回來後，有說一些恐嚇我們的話，但詳情
    我不記得，可以我問我女兒（偵查卷第73頁）；另證人即告
    訴人乙○○亦證稱：98年3月4日下午2時許，丙○○回到我
    們光明路212之5號住處，先開口罵我們，說「他媽的，為何
    妳們不去死一死，幹妳娘，雞巴毛等語」，然後就拿放在家
    裡的鋤頭追殺我跟我母親，...又說「不能報案，如果報案
    ，就要再將我們打到粗飽」，來處理的員警都有聽到等語（
    見偵查卷第74頁）。惟
  (1)證人即當天到場處理之員警陳良文於原審審理時證稱：我到
    場時丁○○母女在屋內，被告已經不在現場了，告訴人有跟
    我訴說被告喝酒到家裡來鬧、摔桌子並要對他們母女不利，
    而且知道他們報警後，被告就跑掉了。約過了二十分鐘，被
    告又出現了，當時被告確實酒醉很厲害，被告語無倫次，不
    知所云，有講一些粗話被我制止，但當場我沒有聽到被告有
    對告訴人母女講恐嚇的話等語（見原審99年2月23日審判筆
    錄第4頁），無從證明確有告訴人所指訴之情節，是告訴人
    之上開證述，已非無疑，難以盡信。
  (2)又經原審當庭勘驗告訴人於偵查中所提出之現場錄音帶：其
    中錄音帶中告訴人丁○○聲音較高亢，男子的聲音較低沈
    ，疑似喝醉酒。男子在過程中一直向丁○○吹噓其風流韻
    事，並向丁○○求歡。丁○○一直以該男子先前聽信子言
    分產不公，花光銀行借款等事項質問並責備該男子。過程
    中該男子(指被告)確實講到「我幹你娘哩他媽的」、「他媽
    的」、「Ｘ啥肖」。男子要求丁○○關門，丁○○不從，
    雙方有起爭執。告訴人乙○○表示要報警，並向該男子表
    示現在有錄音，該男子也表示去叫第六分局的來。錄音內
    容中沒有辦法聽出該男子有說「他媽的，為何你們不去死一
    死、幹你娘、雞巴毛」、「不能報案，如果報案，就要再回
    來將二人打到粗飽」等語，此有勘驗筆錄在卷可參（見原審
    卷第29頁）。
  (3)再經原審比對告訴人自己於偵查中所提出之錄音譯文（附於
    證物箱內），發現該錄音譯文大部分是告訴人對於其與被告
    發生爭執之描述及原因，以及先前之恩怨，並非完全依錄音
    內容照譯；而即便屬於譯文部分，亦未發現被告有口出「他
    媽的，為何妳們不去死一死，幹妳娘，雞巴毛」、及「不能
    報案，如果報案，就要再將我們打到粗飽」等語。再參照原
    審勘驗之情形，被告確實提到「叫六分局的來」，則被告既
    有請警員到場排解家庭紛爭此認知，衡情自不可能對告訴人
    恐嚇「不能報案，如果報案，就要再回來將2人打到粗飽」
    等語。
(三)檢察官上訴意旨略以：原審未及審酌(一)證人即告訴人丁○○
    、乙○○均於偵查中證稱：被告有持鋤頭追打，並為恫嚇言
    語等情明確，核與證人即現場處理員警陳良文亦證稱：伊到
    場時，有看到茶几旁有1根45到50公分的木棍，丁○○有提
    到被告持木棍作勢要毆打，並示範被告揮舞木棍的動作給伊
    看等語大致相符。足見案發地確有木棍，且告訴人丁○○於
    事發後確有馬上向員警反應被告有持木棍作勢毆打之情事。
    又(二)經原審勘驗錄音光碟內容，雙方談話過程中，被告確有
    大聲辱罵告訴人丁○○，雙方有所口角，發生爭執後，隨即
    有雙方聲音忽遠忽近，晃動不清，疑似奔跑閃躲之情況，有
    該錄音光碟1份在卷可佐。是告訴人丁○○、乙○○指訴被
    告有以揮舞木棍作勢要毆打告訴人丁○○、乙○○並警告不
    得報案等情，並非子虛，確屬有據。而告訴人丁○○、乙○○遭被告以揮舞木棍相脅，已足使其發生畏怖心理，陷於危
    險不安之境，足認被告有以此方式，表達具體指明加害於告
    訴人丁○○、乙○○之生命、身體之惡害通知之意，足堪認
    定。(三)再參以當時告訴人丁○○、乙○○於四處閃躲以免遭
    到毆打之際，尚難期待就被告之言語完全清晰收錄。況被告
    作勢毆打告訴人丁○○、乙○○之情狀，亦非該錄音帶內容
    所能呈現。是本件確有必要再行傳訊告訴人丁○○、乙○○
    說明該段錄音期間發生之奔跑閃躲之原因、現場對話內容等
    詳情，並與被告對質以釐清事實，詎原審竟未予傳訊，且就
    被告有無以作勢毆打之方式恐嚇告訴人丁○○、乙○○之關
    鍵性事實未予深入調查審認，不無調查職責未盡，顯有違誤
    等語。
(四)惟查(一)證人即告訴人丁○○、乙○○於偵查中固證稱：被告
    有持鋤頭追打，並為恫嚇言語等情明確，然被告堅稱其沒有
    要拿木棍打告訴人等語，且以證人即現場處理員警陳良文證
    稱：伊到場時，現場沒有凌亂、打鬥的痕跡，有看到茶几旁
    有1根45到50公分的木棍，丁○○有提到被告持木棍作勢要
    毆打，並示範被告揮舞木棍的動作給伊看等語，惟此僅足認
    案發地確有木棍，尚無從證明告訴人所指事發時被告確有持
    木棍作勢毆打恐嚇之情事；(二)又原審經勘驗錄音光碟內容之
    結果，已如前述，上訴意旨指稱錄音狀況顯示聲音忽遠忽近
    ，晃動不清，疑似告訴人等奔跑閃躲之情況，且難期被告之
    言語完全清晰收錄，自得佐證被告有以揮舞木棍作勢要毆打
    告訴人母女並警告不得報案等情，惟告訴人等如遭被告以揮
    舞木棍作勢追趕相脅，縱非該錄音帶內容所能呈現，然何以
    警員陳良文到場時，未見凌亂打鬥徵狀，似此亦非無疑，且
    告訴人等經本院依檢察官聲請多次傳喚作證（見本院卷第18
    至19頁、第27至32頁、第41至42頁），惟迄未願到庭，自難
    遽認被告有恐嚇危害安全之犯行。
四、綜上所述，本件除告訴人丁○○於警偵訊中空泛之指述及告
    訴人乙○○具有瑕疵之指述或證詞外，查無其他任何具體事
    證，足認被告丙○○確有起訴書所載之恐嚇危害安全之犯行
    ，檢察官此部分認定所依據之證據及理由尚有未足，即未達
    確信真實之程度，尚有合理性懷疑之存在。此外，復查無其
    他積極證據，足認被告確有為本件恐嚇危害安全之犯行，另
    公訴人所舉被告之前有違反保護令經判處拘役確定，與本案
    案發時相隔甚久，自不得作為本件被告有無恐嚇犯行之參考
    ，應認不能證明被告犯罪，揆諸前揭說明，自應依法就被告
    為無罪判決之諭知。原審以不能證明被告犯罪，判決被告無
    罪，經核並無不合，檢察官上訴仍執前詞指摘原判決不當，
    為無理由，應予駁回。
據上論斷，應依刑事訴訟法第368條，判決如主文。
本案經檢察官甲○○到庭執行職務。
中    華    民    國    99    年    8     月    26    日
            刑事第七庭    審判長法  官  林  榮  龍
                                法  官  江  錫  麟
                                法  官  張  惠  立
上列正本證明與原本無異。
不得上訴。
                                書記官  陳  慈  傳
中    華    民    國    99    年    8     月    27    日

司法院資訊處製作；財團法人民間司法改革基金會備份。
